臺灣高等法院刑事裁定
111年度抗字第269號
抗  告  人
即  被  告  黃璧枝



抗  告  人
即  具保人  郭晉欽



上列抗告人等因沒入保證金案件，不服臺灣新北地方法院109年
度訴字第646號中華民國111年1月21日裁定，提起抗告，本院裁
定如下：
    主  文
抗告駁回。
    理  由
一、原裁定意旨略以：抗告人即具保人郭晉欽（下稱具保人）因
    抗告人即被告黃璧枝（下稱被告）妨害風化等案件，經臺灣
    新北地方檢察署（下稱新北地檢署）檢察官指定保證金新臺
    幣（下同）2萬元，由具保人於民國108年9月25日提出現金
    保證後，已將被告釋放，此有新北地檢署被告具保責付辦理
    程序單、暫收訴訟案款臨時收據、國庫存款收款書在卷可稽
    。茲因被告經原審依其住居所分別傳喚、拘提均未到庭，並
    經原審依具保人住居所通知具保人偕同被告遵期到庭，惟具
    保人仍未偕同或督促被告到庭，亦有原審法院送達證書、拘
    票、報告書等件附卷可佐，且被告及具保人均無在監在押之
    情，亦有卷附本院在監在押全國紀錄表、本院在監在押簡表
    在卷可稽，足見被告顯已逃匿，依刑事訴訟法第118條第1項
    、第119條之1第2項、第121條第1項規定，應沒入具保人所
    繳納之保證金2萬元及實收利息等語。
二、抗告意旨略以：被告依刑事訴訟法第33條第2項規定預納費
    用，請求原審付與卷宗及證物影本，惟原審並未付與卷內證
    物，僅意圖叫被告去開庭認罪，有違憲法第16條人民有訴訟
    權之規定。故被告無法出庭，並已聲請變更期日，乃係行使
    憲法第16條訴訟權衍生之防禦權，具有正當理由。原裁定以
    被告無正當理由不出庭，認被告顯已逃匿，沒入具保人所繳
    納之保證金2萬元及實收利息，顯有違誤。爰請撤銷原裁定
    云云。
三、按具保之被告逃匿者，應命具保人繳納指定之保證金額，並
    沒入之。不繳納者，強制執行。保證金已繳納者，沒入之。
    依第118條規定沒入保證金時，實收利息併沒入之；第118條
    第1項之沒入保證金，以法院之裁定行之，刑事訴訟法第118
    條第1項、第119條之1第2項、第121條第1項分別定有明文。
四、經查：
  ㈠被告因妨害風化等案件，經新北地檢署檢察官指定保證金2萬
    元，由具保人繳納後，將被告釋放，有新北地檢署被告具保
    責付辦理程序單、暫收訴訟案款臨時收據、國庫存款收款書
    在卷可稽（見他字卷三第119至123頁）。其後新北地檢署檢
    察官對被告提起公訴，原審乃先後於109年4月13日、同年6
    月1日、同年9月8日、110年8月2日對被告、具保人寄發準備
    程序傳票，命被告應分別於109年5月5日、同年6月23日、同
    年10月21日、110年9月24日到庭，且命具保人應督促被告屆
    期到庭。惟該傳票經分別送達臺北市○○區○○街000巷0號、同
    市區○○○路0段00號2樓之被告住居所，以及送達臺南市○○區○
    ○○00號、臺北市○○區○○○路0段00號2樓之具保人住居所，或
    因未獲會晤本人，而將傳票交與同居人或受僱人收受，或亦
    無受領傳票之同居人或受僱人，而經郵政機關寄存於當地之
    警察機關即臺北市政府警察局中正第二分局廈門街派出所，
    此有原審送達證書在卷可稽（見原審審訴卷第85至91、223
    至229頁、原審卷第143至151、249至255頁）。且由被告向
    原審歷次提出聲請狀所附之原審法院傳票及準備程序通知書
    觀之，足認被告已知悉開庭庭期，惟被告竟仍未遵期到庭，
    可見其有經合法傳喚無正當理由未到庭之情。又原審於傳喚
    被告無著後，亦先後囑託臺灣臺北地方檢察署派警前往拘提
    被告未果，有臺北市政府警察局中正第二分局109年5月25日
    北市警中正二分刑字第1093004468號函、同年6月17日北市
    警中正二分刑字第1093011695號函、同年9月26日北市警中
    正二分刑字第1093020930號函、110年8月16日北市警中正二
    分刑字第1103013705號函暨所附拘票、報告書在卷為憑（見
    原審審訴卷第181至190、277至281頁、原審卷第111至135、
    297至301頁）。準此，被告經原審傳喚、拘提均未到庭，具
    保人屆期亦未偕同或督促被告到庭，而斯時被告及具保人均
    無在監所執行之情形，此經原審查閱本院在監在押全國紀錄
    表、在監在押簡表資料確認無訛（見原審卷第363、371頁）
    ，足認被告顯已逃匿，具保人亦未盡擔保被告到庭之責任，
    原審因而裁定沒入具保人所繳納之保證金2萬元及實收利息
    ，經核於法並無不合。
  ㈡抗告意旨雖執上詞為辯。然刑事訴訟之具保制度，係作為羈
    押之替代手段，以財產權之具保處分替代人身自由之羈押處
    分，藉由被告或第三人出具保證書或繳納保證金，防止被告
    逃匿，擔保被告遵期到案，接受偵查、審判程序進行及刑罰
    之執行。又傳喚被告到庭時一併通知具保人，係給予具保人
    偕同或督促被告到庭應訊之機會，倘具保人仍無法偕同或督
    促被告到庭接受應訊，難謂已盡擔保被告遵期到案之具保責
    任。查被告業已逃匿，且具保人經合法通知後，並未遵期偕
    同或督促被告到庭應訊，俱如前述，足認具保人未盡其擔保
    被告到庭應訊之責任。至抗告意旨雖以原審未付與卷證影本
    ，故被告行使憲法第16條之防禦權而無法出庭，具有正當理
    由云云。然就被告聲請原審付與卷證影本一節，原審已先後
    發函及電請被告到院付費領取，有原審函稿、公務電話紀錄
    表在卷可考（見原審審訴卷第161、215頁、原審卷第87頁）
    ，並無抗告意旨所指不准付與卷證影本之情形，抗告意旨執
    此為辯，已非可採。況被告依法負有到庭之義務，倘其認有
    付與卷證影本或其他調查證據之必要，仍可於準備程序時當
    庭提出，而由承審法官審酌取捨，其倘對法官之審酌取捨不
    服，猶可依法尋求救濟，當無礙被告訴訟上之權益，自難執
    此作為拒絕到庭之正當理由，其理甚屬灼然。至被告雖一再
    執此為由，向原審聲請變更庭期，然原審並未准許，亦無從
    以之作為其未到庭之正當理由，自不待言。是抗告意旨上開
    所辯，要非解免具保責任之正當理由，其所辯洵無足取。
五、綜上所述，原審裁定沒入具保人繳納之保證金暨實收利息，
    核其認事用法，並無違誤或不當。抗告意旨猶執前詞提起抗
    告，為無理由，應予駁回。
據上論斷，應依刑事訴訟法第412條，裁定如主文。
中　　華　　民　　國　　111 　年　　3 　　月　　28　　日
　　　　　　　　　刑事第九庭  審判長法　官  潘翠雪
　　　　　　　　　　　　　　　　　  法　官  陳俞婷
　　　　　　　　　　　　　　　　　  法　官  陳信旗
以上正本證明與原本無異。
具保人如不服本裁定，應於收受送達後5日內向本院提出再抗告
狀。
被告不得再抗告。
                                    書記官  董佳貞
中　　華　　民　　國　　111 　年　　3 　　月　　28　　日